【裁判字號】    97,交聲,532
【裁判日期】    980209
【裁判案由】    聲明異議
【裁判全文】
臺灣臺南地方法院交通事件裁定         97年度交聲字第532號
移送機關  交通部公路總局嘉義區監理所新營監理站
異議人即
受處分人  乙○○
上列受處分人因違反道路交通管理處罰條例案件，對於交通部公
路總局嘉義區監理所新營監理站民國 97年5月26日所為之裁決處
分（處分案號：新監裁違字第裁73-M00000000號），聲明異議，
本院裁定如下：
    主  文
原處分關於汽車駕駛人，駕駛汽車有違反道路交通管理處罰條例
之行為，經交通勤務警察制止時，拒絕停車接受稽查而逃逸部分
撤銷。
乙○○汽車駕駛人，駕駛汽車有違反道路交通管理處罰條例之行
為，經交通勤務警察制止時，拒絕停車接受稽查而逃逸，處新臺
幣參仟元罰鍰，並記違規點數壹點。
    理  由
一、原處分意旨略以：異議人即受處分人乙○○（下稱異議人）
    所有車牌號碼ＫＺ７－６５６號重型機車，於民國九十七年
    三月十七日十六時二十六分許，由其子丙○○駕駛，行經臺
    南縣永康市○○路與２８２巷口，因闖紅燈（直行）經員警
    鳴笛示停，拒絕停車接受稽查而逃逸，經臺南縣警察局交通
    警察隊警員予以製單逕行舉發，嗣經移送機關即交通部公路
    總局嘉義區監理所新營監理站，以異議人違規事實明確，依
    道路交通管理處罰條例第五十三條第一項及第六十條第一項
    之規定，各裁處異議人罰鍰新臺幣（下同）一千八百元及三
    千元。
二、本件異議意旨略以：車牌號碼ＫＺ７－６５６號重型機車係
    登認在異議人名下，上揭時、地係由異議人之子丙○○所騎
    乘，且丙○○確有闖越紅燈之違規行為，故此部分異議人無
    意見。至員警鳴笛示停，拒絕停車接受稽查部分，未見員警
    有警察之標誌及攔查示停之動作，更未見丙○○有明知員警
    攔停而拒絕停車接受稽查之行為，為此聲明異議，請求撤銷
    原處分此部分之裁決處分等語。
三、按汽車駕駛人，行經有燈光號誌管制之交岔路口闖紅燈者，
    處一千八百元以上五千四百元以下罰鍰；汽車駕駛人，駕駛
    汽車有違反本條例之行為，經交通勤務警察或依法令執行交
    通稽查任務人員制止時，不聽制止或拒絕停車接受稽查而逃
    逸者，除按各該條規定處罰外，處三千元以上六千元以下罰
    鍰；汽車駕駛人有違反道路交通管理處罰條例第六十條第一
    項及第五十三條之情形者，除依原條款處罰鍰外，分別記違
    規點數一點、三點。道路交通管理處罰條例第五十三條第一
    項、第六十條第一項、第六十三條第一項第一款、第三款分
    別定有明文。又按本條例之處罰，受舉發違反道路交通管理
    事件之受處罰人，認為受舉發之違規行為應歸責他人者，應
    於舉發違反道路交通管理事件通知單應到案日期前，檢附相
    關證據及應歸責人相關證明文件，向處罰機關告知應歸責人
    ，處罰機關應即另行通知應歸責人到案依法處理。逾期未依
    規定辦理者，仍依本條例各該違反條款規定處罰，道路交通
    管理處罰條例第八十五條第一項亦定有明文。
四、經查：
(一)、異議人所有車牌號碼ＫＺ７－６５６號重型機車，於九十七
    年三月十七日十六時二十六分許，由其子丙○○駕駛，行經
    臺南縣永康市○○路與２８２巷口，因闖紅燈（直行）經員
    警鳴笛示停，拒絕停車接受稽查而逃逸，經臺南縣警察局交
    通警察隊警員予以製單逕行舉發等情，有臺南縣警察局九十
    七年三月十七日南縣警交字第Ｍ00000000號舉發違
    反道路交通管理事件通知單及移送機關九十七年五月二十六
    日新監裁違字第裁７３－Ｍ00000000號裁決書各一
    份附卷可稽。
(二)、又證人即本件舉發之警員甲○○於九十七年九月二十四日本
    院調查時到庭結證：「（本件是否你舉發，情形如何？〈提
    示舉發單並告以要旨〉是我回去看錄影帶之後開單告發的，
    當時攔檢共有兩個人，本件是我們小隊長張永俊攔檢的，當
    時有一個年輕人闖紅燈，不是當庭這位異議人，他闖紅燈之
    後我們有舉紅旗，吹哨子示意要攔檢，我當時在旁邊開單，
    ．．．但有錄影帶〈小隊長錄影的〉為證。」等語明確（見
    本院卷第二十八頁）。
(三)、而本院復於九十七年九月二十四日當庭勘驗案發時警員蒐證
    之攝影光碟，其結果為：畫面開始時，路口號誌為黃燈。
    撥放時間２秒時，路口號誌紅燈亮起。撥放時間６秒時
    ，異議人機車出現於同向外側車道，闖越路口紅燈。播放
    時間１１秒時，異議人騎機車出現在同向外側車道，戴半罩
    式安全帽，帶口罩。撥放時間１３秒時，異議人騎乘機車
    ，在同向外側車道，眼睛向前，第１４秒時警員鳴笛３聲。
    撥放時間１６秒時，異議人行駛而過，未停車受檢，員警
    拍得異議人機車車號為「ＫＺ７－６５６」。此觀本院九十
    七年九月二十四日之訊問筆錄即明（見本院卷第二十八頁）
    。
(四)、查本件交岔路口交通號誌燈號雖未於攝影光碟中顯現，惟依
    上揭勘驗結果可知，其隔壁對向車道號誌為紅燈，又上開勘
    驗之結果，復核與證人甲○○上揭證述大致相符，堪認丙○○於行經該交岔路口時，該燈光號誌確為紅燈無誤，從而丙○○確有於上揭時、地，行經有燈光號誌管制之交岔路口時
    闖越紅燈之行為甚明。再者，丙○○既於紅燈時闖越該交岔
    路口，而警員係在該交岔路口不遠處執行攔停勤務，警員並
    於攔停時舉紅旗鳴笛示警，異議人於騎乘機車相當靠近警員
    且眼睛視線向前之情況下，竟無視警方之攔停、鳴笛，逕自
    從警員前面騎乘機車擅自離去。是於此客觀情狀下，丙○○
    自難諉稱不知警員此項攔停之指揮，其未依警員之指揮停靠
    路邊接受稽查，而有拒絕停車而逃逸行為之事實，已臻明確
    。
(五)、另交通勤務警察或依法令執行交通稽查任務人員，開單舉發
    違反道路交通管理處罰條例所列之違規事實，經公路主管機
    關或警察機關所為之裁決處罰，本質上為行政處分，係公務
    員基於職務上權力，依法就特定之具體事件所為具公法上效
    果之單方行政行為，基於公務員為公法上行為具有公信力之
    原則，該行政行為當可被推定為真正，其據以依法處分之事
    實認定亦為正確無誤。本此公信原則，乃立法者賦予行政機
    關制定違反道路交通事件統一裁罰標準及處理細則，使執勤
    警員得當機處分以達其維護交通秩序、安全之行政目的。另
    本件警員甲○○與異議人間，並無怨隙，且係毫不相識之人
    ，復經具結在卷，衡情應無設詞攀誣，或虛構違規事實陷害
    異議人之理！此外，本院亦查無任何證據足資證明執勤員警
    有捏造事實違法取締之情事存在，則執勤警員本其維護交通
    秩序、安全職責所為之舉發，自應受到合法、正確之推定。
    綜此，本件丙○○於前揭時、地騎乘上開機車有闖紅燈，及
    經警攔停後有拒絕停車接受稽查而逃逸之違規行為，應堪認
    定。
(六)、末查本件舉發違反道路交通管理事件通知單係員警甲○○事
    後依採證錄影光碟而逕行制單舉發，且載明應到案日期為「
    九十七年四月十六日」，及在注意事項欄４、載明「屬逕行
    舉發違反道路交通管理事件，汽車所有人應於到案日期前到
    案告知違規駕駛人姓名、身分證統一編號、地址，否則依法
    處罰汽車所有人」，並依法於九十七年三月二十八日送達與
    機車所有人即異議人本人等情，有臺南縣警察局九十七年三
    月十七日舉發違反道路交通管理事件通知單及臺南縣警察局
    交通隊送達證書各一紙在卷（詳本院卷第七頁、第三十九頁
    ）可稽，惟異議人於收受該通知單後迄至應到案日期即「九
    十七年四月十六日」前，並未依道路交通管理處罰條例第八
    十五條第一項之規定向處罰機關告知應歸責人係其子丙○○
    ，此有交通部公路總局嘉義區監理所新營監理站九十七年十
    月二十日嘉監營字第０９７０１０５００２號函一份附卷（
    詳本院卷第三十六頁）足參，異議人嗣於原處分機關裁決後
    ，始聲明異議主張違規機車實際係由其子丙○○所騎乘，是
    異議人顯已明知「應歸責人（即汽車駕駛人）」係其子丙○○，而仍未於期限內向處罰機關告知，則揆諸前揭規定，移
    送機關仍對車主即異議人為本件裁決，於法並無不合。
五、綜上所述，本件丙○○確有於前揭時、地騎乘上開重型機車
    ，有「拒絕停車接受稽查而逃逸」之違規行為，堪以認定。
    則移送機關依道路交通管理處罰條例第六十條第一項之規定
    ，裁處異議人罰鍰三千元，係屬有據，惟移送機關漏未依道
    路交通管理處罰條例第六十三條第一項第一款規定記違規點
    數一點，容有未洽。故而，異議人執詞提出異議，雖無理由
    ，惟原處分既有上開可議之處，自應由本院撤銷原處分，並
    依道路交通管理處罰條例第六十條第一項、第六十三條第一
    項第一款之規定，自為裁定如主文第二項所示之處分，以資
    適法。至丙○○於上開時地，有闖紅燈之違規行為，為異議
    人所不否認，且就此部分於聲明異議狀及本院九十七年九月
    二十四日調查時亦未提出異議，固此部分不在本件審理及撤
    銷之範圍內，附此敘明。
六、據上論斷，應依道路交通管理處罰條例第八十七條第二項、
    道路交通案件處理辦法第二十條前段，裁定如主文。
中    華    民    國    98    年     2     月    9    日
                        交通法庭法  官  陳金虎
以上正本證明與原本無異。
如不服本裁定應於送達後5日內向本院提出抗告狀（應附繕本）
。
                                書記官  蔡明峰
中    華    民    國    98    年    2     月    9     日


司法院資訊處製作；財團法人民間司法改革基金會備份。
